臺灣高等法院刑事判決　　　　　　　　94年度上訴字第1390號
上　訴　人　臺灣板橋地方法院檢察署檢察官
上　訴　人
即　被　告　丙○○
指定辯護人　薄正任律師
上列上訴人因強盜等案件，不服臺灣板橋地方法院94年度訴字第
78號，中華民國94年3月18日第一審判決（起訴案號：臺灣板橋
地方法院檢察署94年度偵字第760號），提起上訴，本院判決如
下：
    主  文
上訴駁回。
    事  實
一、丙○○有殺人未遂及違反肅清煙毒條例等案件前科，又其前
    於民國90年間因違反毒品危害防制條例案件，經臺灣臺北地
    方法院於同年11月15日以90年度訴字第1144號判處有期徒刑
    10月，經其於同年12月25日撤回上訴後確定，於92年8月27
    日縮短刑期執行完畢（構成累犯），又其於93年間復因違反
    毒品危害防制條例案件，經臺灣臺北地方法院於93年9 月21
    日以93年度訴字第619號判處有期徒刑1年，後於93年10月20
    日撤回上訴確定，聲請延期執行（此部分不構成累犯）。詎
    其不思悛悔，竟基於意圖為自己不法所有以強暴至使不能抗
    拒而取他人之物及使他人交付其物之概括犯意，於93年11月
    11日凌晨5時許，以頭戴其所有安全帽及口罩之方式，掩飾
    面容，及攜帶其所有鐵絲暨其所有客觀上可供兇器使用之西
    瓜刀，至臺北縣新店市○○街341號「萊爾富超級便利商店
    」，以前述西瓜刀抵住店員甲○○頸部，喝令甲○○不准動
    暨交出財物，致甲○○心生畏懼，至不能抗拒，甲○○乃交
    付店中收銀機暨抽屜內之現金新台幣（下同）7,000元丙○○同時命其趴下握住雙手，並以前述鐵絲綑綁甲○○之雙手
    ，以防止甲○○抗拒及呼救，並使甲○○受有雙手紅腫之傷
    害（傷害部分未據告訴及起訴），丙○○得手後，旋即迅速
    逃離，後將前述其所有之安全帽、口罩、西瓜刀、鐵絲均予
    丟棄於新店市不詳地點之水溝內；又其為強盜作案行動之便
    及避警循線追緝，復基於意圖為自己不法所有而竊取他人動
    產之犯意，於94年1月3日中午12時許，持其所有客觀上可供
    兇器使用之金屬鈑手2支，在臺北縣三重市○○街114號前，
    竊得周大華所有（起訴書誤載為壬○○所有）而由壬○○持
    有使用車牌號碼K87-830號機車之車牌1面，以作為掩飾其再
    犯強盜案件之身分，繼而，將上揭車牌以膠帶黏貼於其所有
    車牌號碼NTU-250號機車上，並承前述意圖為自己不法所有
    以強暴至使不能抗拒而取他人之物及使他人交付其物之概括
    犯意，騎乘其所有之上開機車，於同日中午12時20分許，復
    以頭戴其所有安全帽及口罩之方式，掩飾面容，及攜帶其所
    有鐵絲1條、手套1雙暨其所有客觀上可供兇器使用之西瓜刀
    1把，至臺北縣三重市○○街70號「萊爾富超級便利商店」
    ，持該西瓜刀至櫃臺內，距恰至該店協助店務之店員戊○○
    2、3步處，喝令戊○○不准動，致戊○○心生畏懼，並至不
    能抗拒，戊○○乃將店中收銀機內之現金8,756元先置於店
    內紙箱中，丙○○再將該現金裝入該店內塑膠袋內，再命戊○○趴於地面，丙○○即以上述鐵絲加以反綁，以防止戊○○抗拒，致戊○○雙手紅腫（該傷害部分亦未據告訴及起訴
    ），丙○○隨之搜刮該店內櫃檯中之香菸26條，裝入戊○○
    店內所有之塑膠袋中，強盜由戊○○管領所持超商店內上述
    金錢及香煙等財物得手，嗣因戊○○尖叫求救，該店主任董
    菘容、店長辛○○聞聲發覺報警，並自該店倉庫中趕至，董
    菘容且自丙○○背後將丙○○壓制在地，由辛○○趁機搶下
    丙○○之西瓜刀，暨將丙○○拉住，董菘容外出求救，附近
    民眾遂前來協助圍捕，丙○○在該店門口為趕至之警員當場
    逮捕，經警扣得前開車牌號碼K87-830號車牌1面、現金
    8,756元、香菸26條（以上物品業經被害人領回）、鈑手2支
    、西瓜刀1把、鐵絲1條、安全帽1頂、口罩1個、手套1雙。
二、案經臺北縣政府警察局三重分局報請臺灣板橋地方法院檢察
    署檢察官偵查起訴。
    理  由
一、訊據被告就前揭事實，迭於原審及本院審理時坦承不諱，核
    與被害人壬○○於警詢中之指述、證人董菘容、辛○○警詢
    中之證述、證人即被害人甲○○、戊○○於警詢暨原審審理
    中之指證相符，復有上述扣案物品、扣案物品照片、查獲現
    場照片、被害人戊○○受傷照片、車籍作業系統查詢認可資
    料、贓物認領保管單、扣押物品目錄表等可稽。又證人戴盛
    盛、董淞榮、辛○○及被害人甲○○、戊○○於警訊之證詞
    筆錄，被告及辯護人於原審及本院審判期日知有上述被告以
    外之人於審判外陳述之證據資料，復未於言詞辯論終結前表
    示異議，依刑事訴訟法第159條之5第2項規定，視為有同條
    第1項之同意，而有其證據能力，自得採為認定被告犯罪事
    實之證據。從而，被告之上開自白核與事實相符，可資採信
    。另扣案之刀械為俗稱之西瓜刀，業據被告供明無誤，而其
    刀刃部分為鐵製，鋒利可見，又扣案之鈑手亦為金屬材質，
    亦可資作為攻擊人身之工具，業據原審及本院於審理時提示
    被告辨識無誤，並均有照片可憑，故其客觀上可供兇器使用
    明確；另被告於93年11月11日所實施之強盜犯行，其所使用
    之刀械亦為西瓜刀，此且經被告供承屬實，並據證人即被害
    人甲○○於警詢暨原審指訴契合，是以，該刀械固未扣案，
    但衡諸市售通稱之西瓜刀，均類如扣案之西瓜刀所示，自足
    徵其該次犯行所持者，同屬客觀上可供兇器使用之西瓜刀無
    訛。本件事證業臻明確，被告犯行堪為認定，應依法論科。
二、核被告攜帶客觀上可供兇器使用之西瓜刀，以強暴手段，使
    被害人甲○○不能抗拒，而使被害人甲○○交付店內財物，
    其行為核犯刑法第330 條第1 項之意圖為自己不法之所有攜
    帶兇器以強暴至使不能抗拒而使他人交付其物罪；又被告復
    以攜帶客觀上可供兇器使用之西瓜刀，以強暴、脅迫手段，
    使被害人戊○○不能抗拒，而使被害人戊○○交付店內財物
    ，被告並取該店內之物，其行為核犯同條項之意圖為自己不
    法之所有攜帶兇器以強暴、脅迫至使不能抗拒而取他人之物
    及使他人交付其物罪；被告於實施前述加重強盜犯行時，同
    時綑綁被害人甲○○、戊○○，妨害渠等之行動自由，此節
    屬被告強盜行為中之強暴手段，當然包括於強盜行為之內，
    是不另論妨害自由罪（最高法院24年上字第4407號、23年上
    字第1578號判例參照）。另其攜帶客觀上可供兇器使用之鈑
    手，竊得被害人壬○○持有之車牌號碼K87-830號機車車牌
    ，其行為核犯同法第321第1項第3款之攜帶兇器竊盜罪。查
    被告所為前述2件加重強盜行為，先後時間緊接，所犯為犯
    罪構成要件相同之罪，顯係出於概括犯意而為，為連續犯，
    應依同法第56條之規定，以1罪論，並從其情節較重之意圖
    為自己不法之所有攜帶兇器以強暴、脅迫至使不能抗拒而取
    他人之物及使他人交付其物罪，且加重其刑。至被告對被害
    人甲○○所實施之加重強盜犯行，其相關卷證，已附於偵查
    卷內，惟未為本件起訴書所併論，然該部分與起訴書所論之
    犯罪事實間，有裁判上1罪之連續犯關係，是為原起訴效力
    所及，基於審判不可分之法理，本院自得併為審究，在此指
    明。再者，其所為竊盜行為，係用以遮蔽其所有機車之車牌
    ，藉為遂行加重強盜犯罪行動之便及掩飾其實施加重強盜罪
    行之身分，故其所犯加重竊盜罪及加重強盜罪間，顯有手段
    與目的間之牽連關係，復應依同法第55條之規定，從其情節
    較重之加重強盜罪處斷，起訴書認係犯意各別，罪名互殊，
    應分論併罰，容有未洽。其於90年間因違反毒品危害防制條
    例案件，經臺灣臺北地方法院於同年11月15日以90年度訴字
    第1144號判處有期徒刑10月，經其於同年12月25日撤回上訴
    後確定，甫於92年8月27日縮短刑期執行完畢，有本院被告
    全國前案紀錄表存卷可按，其於5年內再犯本件有期徒刑以
    上之罪，為累犯，應依同法第47條之規定，遞加重其刑。原
    審調查後，以被告犯強盜罪事證明確，援引刑法第56條、第
    330條第1項、第321條第1項第3款、第55條、第47條、第38
    條第1項第2款規定，並審酌被告尚有前揭其他犯罪紀錄，有
    上開被告全國前案紀錄表得佐，足徵其素行不良，其時值壯
    年，身體健全，竟不憑己力，以謀生計，反圖不勞而獲，祗
    為個人花用，即故觸法紀，攜帶兇器行竊暨強盜他人財物，
    並以銳利刀器威嚇被害人被害人甲○○、戊○○，嚴重妨害
    渠等之行動自由，復加以綑綁，可謂手段兇殘，且於短暫2
    個月內，連續實施2次強盜罪行，是顯見其惡性深重，其行
    徑更係嚴重破壞治安，造成人心恐慌，不予嚴懲，難抑其貪
    婪及兇惡，另盱衡其犯罪所生被害超級商店之財物危害、犯
    罪後態度坦承，其原從事輕鋼架裝潢工程，有陳新旺證明書
    乙份可據，尚非無所事事，及猶有中度肢障之七旬老父待侍
    奉（另有其父陳秋金戶籍謄本及身心障礙手冊存卷堪佐）等
    一切情狀，茲量處如有期徒刑8 年，另敘明扣案之扳手2支
    及西瓜刀1把、鐵絲1條、安全帽1頂、口罩1個、手套1雙，
    均為被告所有，且分別為其實施竊盜及強盜被害人戊○○店
    內財物之工具，已據被告供承屬實，是均應依同法第38條第
    1項第2款之規定，沒收之；至於被告所有，另用於掩飾身分
    之安全帽、口罩暨實施強盜被害人甲○○店內財物所用之鐵
    絲、西瓜刀，業於其犯該案後，旋予丟棄之事實，復經被告
    供陳在卷，是該等物品，衡情應已滅失，且非屬違禁物，為
    免將來執行之困難，故不併予諭知沒收之宣告；再者，被告
    於被害人戊○○店內，係以該店內之塑膠袋裝放贓款及香菸
    ，因該塑膠袋並非被告所有，業經證人戊○○證述明確，故
    亦不予沒收等理由。認事用法，均無違誤，量刑亦屬妥適，
    被告上訴雖指摘原審量刑過重云云，惟查；刑法第330條第1
    項之加重強盜罪，法定罪最輕本刑為七年有期徒刑，被告復
    符合連續犯及累犯遞加重其刑之要件，原審斟酌被告後坦承
    之態度及其家庭處境，宣告有期徒刑8年，已屬從輕，其指
    摘原審量刑過重，難認有據；至檢察官上訴併辦意旨（94
    偵字第4185號）雖以：被告另於93年11月13日凌晨3時40分
    許，同年12月10清晨5時30分許，頭戴半罩式安全帽及口罩
    、手戴手套並持西瓜刀、細鐵絲等物，先後進入台北縣新店
    市○○路○段157號全家便利商店、同市○○街1號全家便利
    商店，復以前述鐵絲捆綁店內人員雙手，並持該西瓜刀迫使
    店內人員在不能抗拒之情況下，自行交出或任其強取財物，
    因認其此部分所為，亦係犯刑法第330條第1項之加重強盜罪
    嫌。訊據被告堅決否認有併意旨所述之犯行，辯稱: 伊僅犯
    有罪事實欄所載「萊爾富便利超商」二件強盜犯行等語。本
    件檢察官上訴意旨認被告另犯併案意旨所述之加重強盜犯行
    ，係以證人即安康路2段157號全家便利店店員己○○及被害
    人即民安路1號全家便利店工作員乙○○、庚○○於警偵訊
    之指證及上述超商內設置之監視器於案發時之拍攝之錄影帶
    為證。經查：證人己○○、被害人乙○○、庚○○於警、偵
    訊時固指稱：上述超商分別於併案意旨所載之時間，遭帶戴
    安全帽及口罩，手持西瓜刀之歹徒，以鐵絲捆綁店員丁○○
    、庚○○及乙○○強盜財物等情。證人己○○於警訊時復證
    稱：「（警方提供犯案歹徒丙○○縮影照片，是否就是強盜
    之人？）身高體型很像。」 (見偵字第4185號卷第11頁)；
    被害人乙○○於警訊另證稱：「（經警方提供丙○○口卡縮
    影相片供你指認，是否就是強盜貴店之人？）是的。（你如
    何知道就是丙○○持刀強盜？）從案發他被捉到，看到電視
    播出來時，我一眼就就認出他來。」；於偵查中指稱：「被
    告之聲音與強盜者相同」等情（同上偵卷第14、42頁)；被
    害人庚○○於警訊時亦證稱：「（經警方提供丙○○口卡縮
    影相片共你指認，是否就是強盜店內財物之人？）是的。（
    你如何知道就是丙○○所為？）看相片就可以認出來，電視
    亦同。」（同上偵卷第15、16頁)。然查：
    (1)證人己○○於本院審理時結證稱：事後看錄影帶才知道店
      內遭強盜情節，未親眼目賭行強過程，於警訊時並未稱被
      告為行強之人，當時顧店遭歹徒綑綁者係丁○○，丁○○
      事後告知歹徒戴安全帽、口罩，然後將他捆起來等語；被
      害人乙○○於本院審理時結證稱：歹徒戴安全帽、口罩、
      說「臺語」，於偵查中表示歹徒口音與被告相似，係因說
      「臺語」，抑係聲音相似之故，伊亦不是很確定等語；被
      害人庚○○於本院審理時結證稱：當時歹徒戴安全帽、口
      罩，外表看不出來，聲音亦不認得，體型微胖等語（以上
      均見本院94年9月6日審判筆錄）。顯與其等於警偵訊所證
      ：歹徒體體型相似、由相片及電視播出即可出認出被告即
      係強盜上述全家便利店之人、歹徒所超口音與被告相似等
      情，互不相牟。再者，依證人己○○及被害人乙○○、庚○○於本院審理所陳及觀之本院卷附上述全家便利店遭強
      時錄影帶翻拍相片可知，歹徒於作案時，頭戴安全帽、面
      覆口罩，客觀上應無法辯認其容貌至明，從而，被害人乙○○、庚○○於警訊調查時，竟能由口卡相片指認作案歹
      徒即係被告乙節，就一般經驗而言，其可信度，殊堪置疑
      ，其二人於警訊所指，自難遽採。至被害人乙○○於偵查
      中透過聲音辨識表示被告聲音與作案歹徒聲音相似，然所
      謂聲音相似與否，涉及個人主觀認知，其未經以科學方法
      作聲紋比對鑑識，憑信性堪虞，況被害人乙○○其後於本
      院審理時亦表示，其於偵查所謂聲音相似，究指歹徒口操
      「臺語」相似，抑係口音相似，伊不是很確定等語，是其
      不得採為不利被告之認定甚明。
    (2)再查：依卷附全家便利商監視錄影帶翻拍之相片，可以看
      出強盜上述商店之人，頭戴之安全帽分別為白色、黑色各
      1 頂，比對本案被告作案時，遭警查扣之黑色安全帽（中
      間有1 道寬板白色格狀），二者型式不同，自亦無從由作
      案歹徒所戴之安全帽型式，為被告涉及併案意旨所述強盜
      案之參佐。而被害人丁○○迭經本院傳喚均未到庭，經函
      請其設籍住所台北市○○路○段86巷6弄10號3樓轄區之台
      北市政府警察局文山第一分局實地調查其住居狀況，該局
      稱：多次查訪均未有人應門，另查詢鄰居表示該戶很少有
      人在家及出入，足見被害人應已離去其設籍之住所，而有
      現住居所不明之情形，本院亦無從拘提其到院調查訊問。
      此外，復查無其他積極證據足認被告有併案意旨所述之強
      盜犯行，本院自無從併予審理，應退回檢察官另行處理。
      綜上，被告及檢察官之上訴，均為無理由，自應予駁回。
據上論斷，應依刑事訴訟法第368條，判決如主文。
本案經檢察官謝英民到庭執行職務。
中　　華　　民　　國　　94　　年　　9　　月　　20　　日
　　　　　　　　　刑事第三庭審判長法　官  洪光燦
　　　　　　　　　　　　          法　官  王詠寰
  　　　　　　　　　　　　　      法　官  江振義
以上正本證明與原本無異。
如不服本判決，應於收受送達後十日內向本院提出上訴書狀，其
未敘述上訴之理由者並得於提起上訴後十日內向本院補提理由書
（均須按他造當事人之人數附繕本）。
                                  書記官  陳玉嬋
中　　華　　民　　國　　94　　年　　9　　月　　23　　日
附錄本案論罪科刑法條全文：
刑法第321條
犯竊盜罪而有左列情形之一者，處六月以上、五年以下有期徒刑
：
一　於夜間侵入住宅或有人居住之建築物、船艦或隱匿其內而犯
　　之者。
二　毀越門扇、牆垣或其他安全設備而犯之者。
三　攜帶兇器而犯之者。
四　結夥三人以上而犯之者。
五　乘火災、水災或其他災害之際而犯之者。
六　在車站或埠頭而犯之者。
前項之未遂犯罰之。
刑法第330條
犯強盜罪而有第三百二十一條第一項各款情形之一者，處七年以
上有期徒刑。
前項之未遂犯罰之。
